臺灣臺中地方法院刑事判決　　　　　　　　　　　　九十三年度交訴字第一三八號
　　公　訴　人　臺灣臺中地方法院檢察署檢察官
　　被　　　告　丙○○
　　選任辯護人　黃文皇律師
右列被告因公共危險案件，經檢察官提起公訴（九十三年度偵字第一六○七○號），
本院判決如左：
    主  文
丙○○駕駛動力交通工具肇事，致人受傷而逃逸，處有期徒刑陸月，如易科罰金，以
佰元折算壹日。
    犯罪事實
一、丙○○平日以載送水果販賣為業，駕駛為其附隨業務，為從事業務之人，於民國
    九十三年三月十五日十八時許起至十九時許止，與友人飲用米酒後已達不能安全
    駕駛動力交通工具之程度，仍自行駕駛車牌號碼ＯＸ─三七０八號自小貨車上路
    ，於同日二十一時十分許行經臺中縣潭子鄉○○路○段二二一巷口時，原應注意
    飲酒後不得駕車，且應注意車前狀況，隨時採取必要安全措施，而依當時之天候
    晴、路面平坦乾燥等情況，並無不能注意之情事，竟疏於注意及此，於經過上開
    巷口時因不勝酒力不慎自後追撞前方在停等紅燈之由施汶彥所駕駛之車牌號碼Ｋ
    ＤＤ一六八三號重機車，再撞擊正於路旁停等公車之行人林哲民及乙○○，致林
    哲民受有雙側硬腦膜下出血及右側血胸致嚴重之神經障礙：無法說話（發聲音）
    、神智及理解力障礙、流口水、右側肢體乏力（肌力上肌三分、下肢四分）、行
    走不便之重傷害，乙○○則受有右背部擦挫傷之傷害（酒醉駕車及過失傷害業經
    判決確定），詎丙○○明知車禍肇事致人受傷，竟未施以必要之救護，反而將自
    小貨車停在現場而自行逃逸，幸有弘文高級中學教官甲○在後追趕而在臺中縣潭
    子鄉○○路○段一四九號全家便利商店前查獲。
二、案經臺灣臺中地方法院檢察署檢察官自動檢舉偵查起訴。
    理  由
一、訊據被告丙○○固坦承於右揭時、地駕車肇事等情，惟矢口否認有逃逸之犯行，
    其於偵查中辯稱：「我看到有人受傷，到前方的便利商店叫救護車，‧‧‧，我
    是要去打電話叫救護車，還沒打電話就被抓回來了」、「我臨時找不到手機，所
    以要下車去打電話」；於本院審理時復辯稱：伊有請路人打一一九，伊還是要去
    報警，才會去便利店。伊沒有逃逸的意思，當時伊有看到小朋友倒在地上，伊是
    要去打電話求救，伊是去找電話，才會到便利商店，還沒到便利商店就被教官架
    回來。伊的車還留在現場，證件也在車上，且當時有喝酒，不是很清醒，不可能
    逃逸。如要逃逸，伊就開車跑了。車子、手機都是我自己的，我不可能把車子、
    手機留在現場，自己跑掉，且車上還留有一萬多元現金云云。惟查：
  (1)被告丙○○於本院審理時自承隨身皆有帶門號0000000000號之行動電
    話，而當日該手機便置於其所駕駛之自小貨車上，此亦經警在其自小貨車上找到
    可證，被告如要報警，為何不利用行動電話報警即可？而肇事地點至同路段一四
    九號全家便利商店約有一百公尺，而沿路多為可隨即借到電話之店面及公司，被
    告何需奔波一百公尺之遙去打電話，此有現場沿路照片在卷可參。另經證人甲○
    於偵查中結證稱：「我看到一輛小貨車停在那邊，但是駕駛人不在，我就和一位
    同事沿路去找，就在離校門口約一百公尺左右的全家便利商店看到他，我們直接
    架他回現場」等語。於本院審理時復證稱：「（請陳述當天事發經過？）當時學
    校放學，我的位置在巷口的路邊號誌控制箱旁控制交通號誌，當時巷口是綠燈，
    校車剛出來幾輛到中正路，我聽到巨大撞擊聲，我無法研判有無學生受傷，我先
    讓校車全部離開後，再去察看，我到巷口對面查看，發現學生林哲民、乙○○受
    傷倒地，我立刻打一一九報案，我再請附近商家確定有無報警，然後去看肇事車
    輛，發現上面沒有人，我直覺對方是酒後駕車，當時有學生主動到學校門口通知
    師長，我就和其他師長一同去找肇事者，我們往南順路去找，走到全家便利商店
    門口，發現被告坐在全家便利商店那裡，我觀察他有無喝酒，我發現是他喝酒，
    當時我不敢確定是他肇事，就和我同事過去要求他和我們一起回學校，我和同事
    一起架著他走了幾步路後，他突然說你們為什麼帶我走，我們還是將他帶回現場
    ，並請路人指認後，將他交給警察」、「（超商與車禍現場距離？）大約一、兩
    百公尺，從學校門口看不到」、「（受命法官問：你到便利商店時，到架著被告
    的時間多久？）大概有一分鐘以上，因為我們還一個一個看誰比較像肇事者」等
    語，依證人甲○之證述，證人發現車禍後，並非立即找尋被告，而係於校車均離
    開學校後，再去察看，到便利商店前時，復因不知何人為肇事者又當場搜尋一分
    鐘以上，顯然被告肇事後離開車輛至在便利商店為證人甲○教官尋回，前後亦應
    有數分鐘之久，苟若被告確實要打電話報警，為何均無打電話報警之動作。況被
    告於本院審理時辯稱：伊有請路人打一一九，伊還是要去報警，才會去便利店，
    既然被告已委託路人報警，又何需再行報警？又如有委託他人報警，留於現場等
    候警員到場處理即可，又何需離開現場？可見被告並未委託路人報警，亦無報警
    之意思甚明。且被告於九十三年三月六日檢察官訊問時稱：「（撞到後如何處理
    ？）請旁邊之人叫救護車，我沒有想要逃跑。我只是怕人家打我，我未用跑的，
    只是用走的，走到旁邊‧‧‧」等語（見偵查卷第三十頁反面），僅敘及請旁人
    叫救護車，並未提到要到便利商店打電話。顯見被告所辯，為事後卸責之詞，不
    足採信。又被告雖另稱：伊的車還留在現場，證件也在車上，且當時有喝酒，不
    是很清醒，不可能逃逸。如要逃逸，伊就開車跑了。車子、手機都是我自己的，
    我不可能把車子、手機留在現場，自己跑掉，且車上還留有一萬多元現金云云，
    然在事出突然的車禍狀況，被告無從估計應負之責任，如何因事後因被告之車輛
    、手機、現金一萬多元仍留於現場，即推認被告而無須逃逸，是被告此部分所辯
    ，亦實係事後卸責之詞，顯不可採。是以被告未報警處理即離開現場，應可認定
    。
  (2)按汽車駕駛人駕駛汽車肇事致人受傷或死亡，應即採取救護或其他必要措施，並
    向警察機關報告，不得駛離或逃逸，道路交通管理處罰條例第六十二條第一項定
    有明文。又因道路交通事故之發生，常非於己之鄰親家里，時有告救不能情事，
    乃科以肇事者須即採取救護或其他必要措施，並應向警察機關報告之法定義務，
    以防因就醫延誤致生無謂傷亡，並俾得通知傷亡者家屬到場，以明責任，是凡肇
    事人於行車肇事致人受傷或死亡，未即採取救護或其他必要措施，並向警察機關
    報告，即駕車逃逸者，均應依該規定處罰，至其嗣後是否受刑事訴追及已否與被
    害人達成民事和解，賠償損失，對其應受處罰乙節，並不生影響。職是之故，汽
    車駕駛人駕駛汽車肇事，不論其責任之歸屬為何，即有義務留在肇事現場，採取
    救護或其他必要措施，並向警察機關報告，以維護他人之生命與其他用路人之交
    通安全。其立法目的，既係促使駕駛人於肇事致死傷後，能對被害人即時救護，
    報告警察機關，以減少死傷，是該罪之成立祇以行為人有駕駛動力交通工具肇事
    ，致人死傷而逃逸之事實為已足，至行為人之肇事有否過失，則非所問（最高法
    院九十二年度臺上字第四四六八號刑事判決參照）。本件被告駕駛車輛撞擊被害
    人致其人車倒地，致被害人林哲民受有雙側硬腦膜下出血及右側血胸致嚴重之神
    經障礙：無法說話（發聲音）、神智及理解力障礙、流口水、右側肢體乏力（肌
    力上肌三分、下肢四分）、行走不便之重傷害，被害人乙○○則受有右背部擦挫
    傷之傷害（其所犯過失傷害部分業經判決確定），且依當時撞擊之狀態，被告對
    被害人林哲民、乙○○當場受有傷害應已有認識，其竟未採取救護或其他必要措
    施，並向警察機關報告，即逕行離去，其肇事逃逸已甚灼然。是被告肇事逃逸之
    犯行，堪以認定。
二、核被告所為係犯刑法第一百八十五條之四之肇事逃逸罪。爰審酌被告肇事後更棄
    被害人於不顧，其罪行甚重，且犯罪後尚未能與被害人達成和解等一切情狀，量
    處如主文所示之刑，並諭知易科罰金之折算標準。
據上論斷，應依刑事訴訟法第二百九十九條第一項前段，刑法第一百八十五條之四、
第四十一條第一項前段，判決如主文。
本案經檢察官丁○○到庭執行職務。
中      華      民      國    九十四    年      四      月     十四     日
                          臺灣臺中地方法院交通法庭
                                  審判長法  官  許金樹
                                        法  官  戴博誠
                                        法  官  張清洲
右正本證明與原本無異。
如不服本判決，應於送達後十日內向本院提出上訴狀（須附繕本），上訴於臺灣高等
法院臺中分院。
                                        書記官
中      華      民      國    九十四    年      四      月     十四     日
附錄論罪科刑法條
刑法第一百八十五條之四：
駕駛動力交通工具肇事，致人死傷而逃逸者，處六月以上五年以下有期徒刑。
